【裁判字號】    89,上易,610
【裁判日期】    890427
【裁判案由】    傷害
【裁判全文】
臺灣高等法院臺南分院刑事判決      八十九年度上易字第六一○號  Ａ
      上  訴  人
      即自訴人    甲  ○  ○
      上  訴  人
      即  被  告  乙  ○  ○
右上訴人因自訴被告傷害案件，不服臺灣台南地方法院八十八年度自字第五一四號中
華民國八十九年二月九日第一審判決，提起上訴，本院判決如左：
      主      文
原判決撤銷。
乙○○傷害人之身體，處拘役肆拾日，如易科罰金，以參佰元折算壹日。
      事      實
乙○○與甲○○係鄰居關係，雙方因乙○○私設停車位問題，時生嫌隙，民國八十八
年十一月二十五日晚間十時許，在台南縣永康市○○○街十三巷十五號前，雙方再生
爭執，繼而各以傷害之犯意互毆，致甲○○胸口五×五公分挫傷；乙○○則受有口鼻
部外傷、口腔內牙齒動搖之傷害（甲○○傷害乙○○部分，業據本院判處甲○○有期
徒刑三月，如易科罰金以三百元折算一日確定），案經甲○○提起自訴。
      理      由
一、訊據上訴人被告乙○○否認有傷害犯行，辯稱伊遭被告打得頭暈，被告打伊臉部
    及鼻子等處，伊去醫院檢查，根本無能力反擊云云。惟查：右揭傷害情節，業據
    自訴人甲○○指訴綦詳；證人姚文麗於原審審理時證稱：「當天是為停車位的問
    題吵架，後來里長有出來調停，結果甲○○就往被告的肩膀拍一下，要他憑良心
    講話，乙○○就出拳打自訴人的腹部，自訴人往後退了幾步，並有出拳打被告的
    臉部。」等語（原審卷第廿六頁）。證人王啟明於原審審理時證稱：「八十八年
    十一月二十五日晚間我當天要出門找朋友，結果一出門就看到他們二人吵架。是
    因為停車的問題。我有看到乙○○先出手打自訴人。」等語（原審卷第廿五頁）
    。且告訴人受有上揭傷害，亦有台南市立醫院出具之診斷證明書一紙存卷可稽。
    依上開兩證人所證，固係指被告乙○○先出手打自訴人，惟自訴人自承，因被告
    先出手打伊，在眾多人面前，伊甚為氣憤，才與被告扭在一起等語，足見兩人互
    有出手攻擊對方。按正當防衛必須對於現在不法之侵害始得為之，侵害業已過去
    ，即無正當防衛可言。彼此互毆，必以一方初無傷人之行為，因排除對方不法之
    侵害而加以還擊，始得以正當防衛論。故侵害已過去之報復行為，不得主張防衛
    權（最高法院卅年上字第一○四○號判例參照）。本件依自訴人所述，係被告先
    動手打自訴人，自訴人在眾人面前受此屈辱，甚為氣憤，與自訴人扭在一起等語
    。而自訴人因本件衝突，口腔牙齒動搖，口、鼻外傷流血，因而另案自訴本件自
    訴人傷害，業據本院判處甲○○有期徒刑三月，如易科罰金以三百元折算一日確
    定，有上開判決影本一份在卷可考，故自訴人與被告，先後出手攻擊對方，使對
    方受傷，至為明確。被告辯稱未毆打自訴人云云，係卸責之詞，不足採信。至證
    人黃偉成於原審審理時證稱：「八十八年十一月二十五日晚上八、九點時，我接
    到電話說該處有爭執，所以我就到現場去調解，我到現場時雙方尚未打架，後來
    因雙方言語衝突激烈，後來甲○○先出手打乙○○，三、四拳後黃先生就倒地了
    。」等語（原審卷第九十二頁），核與證人姚文麗、王啟明證述情節不符，亦與
    自訴人、被告二人受傷情形不符，證人黃偉成所述尚不足為被告有利之證明。本
    件事證已甚明確，被告犯行已堪認定。
二、核被告傷害人之身體，所為係犯刑法第二百七十七條第一項之罪。原審依法論科
    ，原無不合，惟原判決事實欄記載甲○○私設停車位云云，依卷附陳情書（原審
    卷第四十六頁），甲○○亦為陳情人之一，該停車位顯非吳某設；本院另案八十
    九年上易字第三二二號甲○○被訴傷害案，認定係乙○○私設停車位。而甲○○
    就此認定，亦於本院審理時當庭表示無意見，故該停車位係乙○○所設，原判決
    認定有誤，自非允當。自訴人上訴，執此指摘尚非無據。至於自訴人另主張原判
    決對被告量刑過輕云云，則非有據。自訴人另聲請傳喚證人高從洋、吳麗勤、梁
    榮英等人，以證明係乙○○私設停車位及先動手打自訴人；被告上訴，否認犯行
    ，並聲請再傳喚證人黃偉成。因上開自訴人、被告於上訴審所爭執各點，本院已
    予釐清，上開聲請調查證據，均無必要，併予敘明。因原判決有上開可議之處，
    自無可維持，應由本院撤銷改判。爰審酌被告犯罪係因私設停車位及犯罪之目的
    、手段、所生危害輕微等一切情狀，量處如主文第二項所示之刑，並諭知易科罰
    金折算標準。
三、台南地檢署移送併辦之該署八十九年偵字第四九四號乙○○傷害案與本件係同一
    案件，爰併予審理。
據上論斷，應依刑事訴訟法第三百六十九條第一項前段、第三百六十四條、第三百四
十三條、第二百九十九條第一項前段，刑法第二百七十七條第一項、第四十一條，罰
金罰鍰提高標準條例第一條前段、第二條，判決如主文。
中    華    民    國      八十九      年      四      月      二十七    日
                                  臺灣高等法院臺南分院刑事第二庭
                                      審判長法官  游    明    仁
                                            法官  林    永    茂
                法官  蘇    重    信
右正本證明與原本無異。
不得上訴。
                                      法院書記官  蔣    高    舉
中    華    民    國      八十九      年      五      月       二       日
附錄：本判決論罪科刑法條：
刑法第二百七十七條第一項
傷害人之身體或健康者，處三年以下有期徒刑，拘役或一千元以下罰金。


司法院資訊處製作；財團法人民間司法改革基金會備份。
